臺灣士林地方法院民事判決　　　　　　 100年度簡上字第12號
上　訴　人　洪兆萱
被 上 訴人　黃百樂
上列當事人間損害賠償事件，上訴人對於中華民國99年11月17日
本院內湖簡易庭99年度湖簡字第792 號第一審判決提起上訴，本
院於民國100年11月10日言詞辯論終結，判決如下：
    主  文
上訴駁回。
第二審訴訟費用新臺幣壹仟伍佰元由上訴人負擔。
    事  實  及  理  由
壹、程序部分：本件上訴人未於言詞辯論期日到場，核無民事訴
    訟法第386 條各款所列情形，爰依被上訴人之聲請，由其一
    造辯論而為判決。
貳、實體部分
一、被上訴人起訴主張：被上訴人係臺北市○○區○○街12號1
    樓「臺北市內湖運動中心攀岩場」（下稱內湖攀岩場）之消
    費者，與上訴人均為攀岩活動之同好。被上訴人於民國97年
    9 月17日至內湖攀岩場進行攀岩活動，因誤認內湖攀岩場攀
    岩教練即訴外人徐貫中同意其可使用上訴人所有供攀岩運動
    之快扣鉤環設備，而與上訴人發生口角爭執，雙方不歡而散
    ，惟上訴人懷恨在心，竟基於公然侮辱及恐嚇之犯意，分別
    於如附表一所載時間、地點，對被上訴人為附表一所示言詞
    ，而公然侮辱被上訴人。又於附表二所載時間、地點，對被
    上訴人為附表二所示恐嚇行為。上訴人前開犯罪事實，業經
    檢察官起訴，本院並以99年度審簡字第63號、99年度簡上字
    第32號刑事判決認定上訴人犯公然侮辱罪、恐嚇危害安全罪
    確定。因上訴人利用其近年於攀岩運動界快速竄起、成績顯
    著之影響力，再三對被上訴人為公然侮辱與恐嚇，而侵害被
    上訴人之名譽權、人格權，致被上訴人精神飽受折磨，甚至
    不敢再從事昔日最摯愛之攀岩活動，無法順利進行攀岩教學
    、自亦未能獲取廠商之贊助，致嚴重影響被上訴人之生活、
    經濟狀況，上訴人自應依侵權行為之法律關係，賠償被上訴
    人精神慰撫金新臺幣（下同）18萬元等語。並聲明請求判決
    ：上訴人應給付被上訴人18萬元，及自起訴狀繕本送達翌日
    起至清償日止，按週年利率5%計算之利息。
二、上訴人則辯稱：兩造爭執之起因係被上訴人未經上訴人許可
    ，擅自使用其攀岩裝備，事後復拒絕道歉反激怒上訴人所致
    。被上訴人於98年2 月1 日案發後，仍多次前往內湖攀岩場
    進行攀岩，上訴人之言語顯未造成其心生恐懼。退步而言，
    縱認上訴人須負損害賠償責任，惟被上訴人不具Ｃ級教練資
    格，本無法進行教學，且其收入原即不穩定，其請求賠償之
    金額顯屬過高等語。並聲明請求判決：被上訴人之訴駁回。
三、原審對於被上訴人之請求，判決上訴人應給付被上訴人10萬
    元，及自99年1 月20日起至清償日止，按週年利率5%計算之
    利息，而駁回被上訴人其餘之訴，並就被上訴人勝訴部分依
    職權宣告假執行。上訴人就其敗訴部分不服，提起上訴，並
    聲明：原判決不利上訴人部分廢棄；被上訴人在第一審之訴
    駁回。被上訴人則聲明：駁回上訴。（被上訴人就其敗訴部
    分並未聲明不服，此部分已告確定）。
四、兩造不爭執之事實（本院卷第33頁）：
  (一)上訴人曾於附表一、二所示時間、地點，以附表一、二所示
    之言詞公然侮辱及恐嚇被上訴人。
  (二)上訴人因對被上訴人公然侮辱及恐嚇，經本院以99年度審簡
    字第63號刑事判決判處拘役70日並得易科罰金，上訴人提起
    上訴，本院以99年度簡上字第32號刑事判決駁回上訴而確定
    。
五、本件經兩造於本院整理並簡化之爭點為（本院卷第33頁背面
    ）：
  (一)上訴人的言語是否造成被上訴人心生畏懼？
  (二)精神慰撫金10萬元是否過高？
六、茲分述如下：
  (一)被上訴人已因上訴人之言詞而心生恐懼：上訴人辯稱，其雖
    對被上訴人為如附表一、二所示之言詞，惟被上訴人並未心
    生恐懼，故其無庸負損害賠償責任云云。惟查，上訴人先於
    97 年12 月間、98年1 月間，以如附表一所示言詞於內湖攀
    岩場及網路公然侮辱被上訴人，嗣再於98年2 月1 日於內湖
    攀岩場對被上訴人陳稱附表二所示言詞。而被上訴人內心感
    到害怕，後來都不敢再去內湖攀岩場攀岩等語，業經被上訴
    人陳述無訛（本院卷第72頁）。且上訴人所言「有本事你再
    動一下看看啊，我沒有讓你趴在這邊，我不姓洪！」等語，
    衡諸一般社會通念，顯係以加害身體之惡害恐嚇被上訴人。
    加以上訴人為男性，被上訴人則為體型嬌小、身高未及150
    公分之女性（原審卷第71頁參照），二人間有性別及體型差
    距，則被上訴人陳稱上訴人前開所言使其心中產生畏懼，堪
    予認定。
  (二)上訴人對被上訴人有侵權行為：
    1.按因故意或過失，不法侵害他人之權利者，負損害賠償責
      任。故意以背於善良風俗之方法，加損害於他人者亦同；
      不法侵害他人之身體、健康、名譽、自由、信用、隱私、
      貞操，或不法侵害其他人格法益而情節重大者，被害人雖
      非財產上之損害，亦得請求賠償相當之金額。民法第184
      條第1 項、第195 條第1 項前段分別定有明文。
    2.按名譽為人格之社會評價，名譽有無侵害，應以社會上對
      其評價是否貶損以為斷，若已將足以毀損他人名譽之事表
      白於特定第三人，則其人之社會評價，不免因而受有貶損
      ，自應認有侵害名譽之情。本件上訴人分別於如附表一所
      載時間、地點，公然對被上訴人為如附表一所示言詞，經
      核上訴人係以「不要臉」、「王八蛋芭樂」、「不把妳當
      人看」、「是個屁」、「毒氣」等語指稱被上訴人，依社
      會通念，自已有侮辱被上訴人、貶損被上訴人人格及名譽
      之情。又上訴人於附表二所載時間、地點，對原告為如附
      表二所示言詞，致原告心生畏懼等事實，既經認定如上(一)
      所述，則被上訴人因受上訴人恐嚇而精神上受到痛苦、自
      由意志受到壓制，其人身自由及安全之人格法益難謂無受
      到侵害。從而，被上訴人依民法第184 條第1 項、第195
      條第1 項前段規定，請求上訴人賠償精神慰撫金，洵非無
      據。
  (三)原審判命上訴人給付精神慰撫金10萬元，並未過高：按不法
    侵害他人之人格權，被害人受有非財產上損害，請求加害人
    賠償相當金額之慰撫金時，法院對於慰撫金之量定，應斟酌
    實際加害情形、所造成之影響、被害人痛苦之程度、兩造之
    身分地位經濟情形及其他各種狀況，以核定相當之數額，有
    最高法院47年台上字第1221號、51年台上字第223 號判例可
    資參照。本院審酌上訴人對被上訴人為如附表一所示5 次公
    然侮辱行為、復為附表二所示恐嚇行為，其行為次數多、頻
    率高，被上訴人當因名譽受損及精神自由受限，而有相當程
    度之痛苦。而被上訴人為大學畢業，領有攀岩教練證照，上
    訴人則為高中畢業、月收入3 萬元，及上訴人之侵害情形、
    被上訴人之痛苦程度、兩造經濟狀況（有兩造稅務電子閘門
    財產所得調件明細表各1 份在卷可憑）等一切情狀，認被上
    訴人得請求上訴人賠償之精神慰撫金應以10萬元為宜。
七、又給付無確定期限者，債務人於債權人得請求給付時，經其
    催告而未為給付者，自受催告時起，負遲延責任。遲延之債
    務，以支付金錢為標的者，債權人得請求依法定利率計算之
    遲延利息。應付利息之債務，其利率未經約定，亦無法律可
    據者，週年利率為百分之五。民法第229 條第2 項前段、第
    233 條第1 項前段、第203 條亦分別著有明文。被上訴人對
    上訴人之損害賠償請求權，係無確定給付期限之金錢債權，
    依前開法條規定，被上訴人自得併請求上訴人給付自起訴狀
    繕本送達翌日即99年1 月20日起，按週年利率5%計算之法定
    遲延利息。從而，原審認被上訴人得依侵權行為之法律關係
    ，請求上訴人給付10萬元，及自99年1 月20日起至清償日止
    ，按週年利率5%計算之利息，並依職權宣告假執行，於法自
    無違誤。上訴意旨指摘原判決不當，求予廢棄改判，為無理
    由，其上訴應予駁回。
八、本件事證已臻明確，兩造其餘之攻擊防禦方法及所提出之證
    據，經本院斟酌後，認為均不足以影響本判決之結果，爰不
    再一一論述。
九、據上論結，本件上訴為無理由，依民事訴訟法第436 條之1
    第3 項、第4 項、第449 條第1 項、第78條、第87條第1 項
    ，判決如主文。
中    華    民    國   100    年    11    月    24    日
                  民事第二庭  審判長法  官  林政佑
                                    法  官  黃欣怡
                                    法  官  王怡雯
以上正本證明與原本無異。
本件判決不得上訴。
中    華    民    國   100    年    11    月    24    日
                                    書記官  林冠伶
附表一：
┌──┬──────┬──────┬───────┬────────────────────┐
│編號│行為人、暱稱│犯 罪 時 間 │犯  罪  地  點│ 公     然     侮     辱     內     容  │
├──┼──────┼──────┼───────┼────────────────────┤
│ 一 │洪兆萱      │97年12月1 日│臺北市內湖區洲│1.ㄤ！到人家岩場都吃人家的用人家的，不要│
│    │            │            │子街12號臺北市│  臉！                                  │
│    │            │            │立內湖運動中心│2.就你王八蛋芭樂啊！                    │
├──┼──────┼──────┼───────┼────────────────────┤
│ 二 │洪兆萱、暱稱│97年12月26日│臺北縣中和市成│於討論主題「內湖運動中心＆黃百樂有感～」│
│    │「ikon 1218 │            │功路131號17樓 │發表「接著我便不把妳當人看了！」「什麼攀│
│    │」          │            │住處          │岩天后，可知道我當妳是個屁，只不過是一個│
│    │            │            │              │愛哭愛鬧只差沒上吊的傢伙」              │
├──┼──────┼──────┼───────┼────────────────────┤
│ 三 │同上        │97年12月30日│同上          │於討論主題「內湖運動中心＆黃百樂有感～」│
│    │            │            │              │發表「這不是空氣，而是毒氣，當毒氣接近你│
│    │            │            │              │，妳又沒辦法閃的時候你能怎辦？」        │
├──┼──────┼──────┼───────┼────────────────────┤
│ 四 │洪兆萱      │98年1 月11日│臺北市內湖區洲│妳不要臉！                              │
│    │            │            │子街12號臺北市│                                        │
│    │            │            │立內湖運動中心│                                        │
├──┼──────┼──────┼───────┼────────────────────┤
│ 五 │同上        │98年2 月1 日│同上          │不要臉啊！                              │
└──┴──────┴──────┴───────┴────────────────────┘
附表二：
┌──┬──────┬──────┬───────┬────────────────────┐
│編號│行   為   人│犯 罪 時 間 │犯  罪  地  點│ 恐          嚇          內          容 │
├──┼──────┼──────┼───────┼────────────────────┤
│ 一 │洪兆萱      │98年2月1日  │臺北市內湖區洲│有本事你再動一下看看啊，我沒有讓你趴在這│
│    │            │            │子街12號臺北市│邊，我不姓洪！                          │
│    │            │            │立內湖運動中心│                                        │
└──┴──────┴──────┴───────┴────────────────────┘
（不得上訴）